【裁判字號】    89,判,2009
【裁判日期】    890622
【裁判案由】    服務標章
【裁判全文】
行  政  法  院  判  決                          八十九年度判字第二○○九號
    原      告  乙○○
                          送達.
    被      告  經濟部智慧財產局
右當事人間因服務標章事件，原告不服行政院中華民國八十八年四月九日台八十八訴
字第一四○七七號再訴願決定，提起行政訴訟。本院判決如左︰
    主  文
原告之訴駁回。
    事  實
緣原告於八十五年十二月二十八日以「馬路三四味」服務標準，指定使用於當時商品
及服務分類表第四十二類之冷熱飲料店、小吃店服務申請註冊，作為其註冊第九○五
○五號「馬璐」服務標章之聯合服務標章，經被告審查核准，列為審定第九二九二四
號服務標章。嗣三四味屋和風餐廳有限公司以該服務標章有違當時商標法第七十七條
準用同法第三十七條第一項第七款及第十二款之規定，對之提出異議，案經被告為異
議不成立之審定。三四味屋和風餐廳有限公司訴經經濟部經（八七）訴字第八七六三
○四八○號訴願決定將原處分撤銷。被告重為審查，以系爭審定第九二九二四號「馬
路三四味」服務標章圖樣之中文馬路三四味與據以異議之註冊第八七二九五號「三四
味屋及圖」服務標章圖樣上之中文三四味屋，皆有左而右橫書之中三四味三字，異時
異地隔離觀察，難謂無使一般消費者產生混同誤認之虞，應屬近似之服務標章。且系
爭服務標章指定使用於冷熱飲料店、小吃店服務與據以異議服務標章指定使用於餐廳
服務，屬同一或類似服務，有違當時商標法第七十七條準用同法第三十七條第一項第
十二款之規定，乃撤銷系爭第九二九二四號「馬路三四味」服務標章之審定，發給中
台異字第八七○五八五號服務標章異議審定書。原告不服，提起訴願、再訴願，遞遭
決定駁回，遂提起行政訴訟。茲摘兩造訴辯意旨如次：
原告起訴意旨略謂︰依當時商標法第七十七條準用同法第三十七條第一項第十二款前
段規定，服務標章圖樣相同或近似於他人同一服務標章或類似服務之註冊標章者，不
得申請註冊。而判斷服務標章之近似與否，應就其主要部分隔離觀察有無引起混同誤
認之虞以為斷，迭經鈞院著有判例。又服務標章在外觀、觀念或讀音方面有一近似者
，即為近似之服務標章；服務標章圖樣上中文之主要部分文字相同，其外觀有混同誤
認之虞者，為外觀近似。據以異議之註冊第八七二九五號「三四味屋及圖」服務標章
圖樣，文字部分「三四味屋」，其中之「三四味」名稱為日本料理沙西米（生魚片）
之譯音，而該外來食物之譯音名應為弱勢附屬部分，故據以異議之服務標章中文之主
要部分應為「屋」字，其與系爭審定第九二九二四號「馬路三四味」服務標章圖樣主
要部分之中文「馬路」之觀念並不相同。況系爭服務標章中文部分之馬路三四味，與
據以異議服務標章中文部分之三四味屋整體觀感有別，異時異地隔離觀察，外觀及觀
念上難謂有使人發生混同誤認之虞，應無原處分及原決定認其係屬近似之服務標章之
情事。請判決撤銷原處分及一再訴願決定等語。
被告答辯意旨略謂︰依當時商標法第七十七條準用同法第三十七條第一項第十二款前
段規定，服務標章圖樣相同或近似於他人同一服務或類似服務之註冊標章者，不得申
請註冊。又服務標章在外觀、觀念或讀音方面有一近似者，即為近似之服務標章；服
務標章圖樣上中文之主要部分文字相同，其外觀有混同誤認之虞者，為外觀近似。原
告申請註冊第九二九二四號「馬路三四味」服務標章圖樣上之中文「馬路三四味」，
與據以異議之註冊第八七二九五號「三四味屋及圖」服務標章圖樣主要部分之中文「
三四味屋」，皆有相同之「三四味」三字，異時異地隔離觀察，外觀上難謂無使人發
生混同誤認之虞，應屬近似之服務標章，復指定使用於同一或類似服務，自有首揭法
條規定之適用，被告所為之處分，並無不合等語。
    理  由
按當時商標法第七十七條準用同法第三十七條第一項第十二款前段規定，服務標章圖
樣相同或近似於他人同一服務或類似服務之註冊標章者，不得申請註冊。而判斷服務
標章之近似與否，應就其主要部分隔離觀察有無引起混同誤認之虞以為斷，迭經本院
著有判例。本院著有判例。本件原告於八十五年十二月二十八日以「馬路三四味」服
務標章，指定使用於當時及服務分類表第四十二轉之冷熱飲料者、小吃應服務申請註
冊，作為其註冊第九○五○號「馬璐」服務標章之聯合服務標章。嗣三四屋和風餐廳
有限公司以該服務關標有違當時商標法第三十七條第一項第七款及第十二款之規定，
對之提出異議。經被告重為審查，以「馬路三四味」服務標章圖樣，與據以異議之「
三四味屋及圖」服務標章圖樣，其外觀近似之服務標章，其服務分數屬同一或類似服
務，乃撤銷「馬路三四味」服務標章之審定。原告循序起訴謂系爭服務標章與據以異
議之服務標章，並斷近似（詳如事實欄所載）云云。經查原告申請之第九二九二四號
「馬路三四味三四味屋及圖」服務標章圖樣（如附圖二），主要部分之一之中文三四
味屋，皆有相同由左而右橫書之「三四味」三字，依一般消費者，施以普通注意，異
時異地隔離觀察，外觀上有使人產生混同誤認之虞，應屬近似之服務標章，復指定使
用於餐飲服務等類似之服務等情，業據被告答辯及一再訴願決定之指明，亦有各該服
務標章圖樣可供比對參酌，洵屬可採。原告指該二服務標章不構成近似，乃其一己之
見，要無足取。原處分為撤銷系爭服務標章之審定及一再訴願決定遞予維持，俱無違
誤之可言。原告起訴意旨，難謂有理，應予駁回。
據上論結，本件原告之訴為無理由，爰依行政訴訟法第二十六條後段，判決如主文。
中    華    民    國     八十九      年      六      月     二十二      日
                    行 政 法 院 第 一 庭
                                審 判 長 評  事      黃  綠  星
                                         評  事      藍  獻  林
                                         評  事      黃  璽  君
                                         評  事      廖  宏  明
                                         評  事      鄭  忠  仁
右  正  本  證  明  與  原  本  無  異
                                         法院書記官  邱  彰  德
中    華    民    國     八十九      年      六      月     二十三      日


司法院資訊處製作；財團法人民間司法改革基金會備份。
